臺灣士林地方法院民事判決　九十一年度簡上字第一八號
　　上　訴　人　乙○○
　　訴訟代理人　丙○○
　　被上訴　人　甲○
右當事人間請求給付票款事件，上訴人對於中華民國九十年九月二十五日本院士林簡
易庭九十年度士簡字第四三三號第一審判決提起上訴，本院判決如左：
    主  文
上訴駁回。
第二審訴訟費用由上訴人負擔。
    事  實
甲、上訴人方面：
  一聲明：
        (一)原判決廢棄。
        (二)廢棄部分被上訴人於第一審之訴駁回。
  二陳述：除與原審判決書所載者相同茲予引用外，補稱：
        (一)訴外人丙○○因經營姿筑有限公司（下稱姿筑公司），先後向訴外人簡秀
          鳳調借現金，每次均由簡秀鳳簽發丙○○所需借款金額之即期票，丙○○
          則簽發同額加上利息之一個月期票交予簡秀鳳，其中一、二次被上訴人在
          場，則由被上訴人簽發支票，迄八十八年底結算結果，丙○○及姿筑公司
          共欠簡秀鳳新台幣（以下同）五百二十二萬二千四百九十二元。
        (二)由於被上訴人要求丙○○須將上開借款還清，丙○○一時無力清償，被上
          訴人遂要求以三百五十萬元折抵股金，入主姿筑公司，丙○○不得已，只
          好答應，於八十九年四月間移轉股權予被上訴人，並向主管機申請於八十
          九年五月二十六日將姿築公司董事長變更為被上訴人。
        (三)被上訴人於八十九年四月間擔任董事起迄八十九年十一月二十一日止，即
          以姿筑公司負責人名義陸續將姿筑公司應收帳款二百零三萬六千二百三十
          五元，悉數收取，充抵上開借款債務。
        (四)又丙○○及姿筑公司自八十八年十一月起，至八十九年十一月間止，陸續
          將收取之客戶支票、匯票及現金等合計一百六十七萬七千七百四十八元交
          付被上訴人。丙○○積欠簡秀鳳之五百多萬元借款債務，縱該借款係由被
          上訴人所支付，丙○○及姿筑公司已完全清償，被上訴人即無理由再向黃
          盈瑜及姿筑公司求償。
        (五)至於本件系爭之一百五十萬元之支票，係因簡秀鳳稱借款擔保不足，需要
          客票作為擔保，丙○○才將上訴人簽發交付原擬做為忠孝醫院押標金之用
          之系爭支票交與簡秀鳳，並非交與被上訴人，上訴人與被上訴人又無任何
          債權債務關係，而該支票所擔保之主債務，亦因丙○○及姿筑公司清償而
          消滅，故被上訴人所主張之票據債權即失所附麗。
乙、被上訴人方面：
  一聲明：駁回上訴。
  二陳述：除與原審判決書所載者相同茲予引用外，補稱：
        (一)丙○○及姿筑公司是向被上訴人借錢，並非向簡秀鳳借錢，簡秀鳳是被上
          訴人公司之職員，依被上訴人之指示簽發支票交付姿筑公司。
        (二)系爭支票是八十九年初向丙○○拿的，因丙○○向被上訴人借錢，就拿這
          張票來。八十九年度丙○○還了二百多萬元，但尚欠二百八十多萬元，當
          初會將姿筑公司之股份三百五十萬股過戶至被上訴人名下，是擔保用，而
          非以三百五十萬元之借款債權抵充，因姿筑公司已無資產，被上訴人不可
          能同意以該股份抵充借款，且該股份係姿筑公司之股東個人移轉予被上訴
          人，與公司所欠被上訴人之債務無關。
    理  由
一、被上訴人起訴主張其執有由上訴人簽發經訴外人徐文從、丙○○背書，以萬泰商
    業銀行三重分行為付款人，發票日八十九年十二月三十一日、票號ＣＡ0000
    000號、面額一百五十萬元之支票（下稱系爭支票）一紙，詎屆期於九十年一
    月二日提示竟不獲兌現，爰依票據之法律關係請求上訴人給付一百五十萬元及自
    九十年一月二日起至清償日止，按年息百分之六計算之利息。
二、上訴人則以：系爭支票乃訴外人丙○○向上訴人借用，黃女稱用來供其擔任負責
    人之姿筑公司交付台北市立忠孝醫院押標金擔保之用，詎被上訴人竟利用其於八
    十九年五月至十二月間擔任姿筑公司負責人之機會，擅自占用該支票，乃以惡意
    取得票據，依票據法第十三條及第十四條第一項之規定，被上訴人不得取得票據
    上之權利。又訴外人丙○○及姿筑公司是向訴外人簡秀鳳借錢，並非向被上訴人
    借，且所借款項業已清償，上訴人與被上訴人間亦無債權債務關係，被上訴人自
    不得主張票據上之權利等語資為抗辯。
三、兩造不爭執之事實：
    (一)系爭支票為上訴人所簽發。
    (二)被上訴人於九十年一月二日提示系爭支票，因存款不足而退票。
四、按「票據債務人不得以自己與發票人或執票人之前手間所存抗辯之事由對抗執票
    人。但執票人取得票據出於惡意者，不在此限。」、「以惡意或有重大過失取得
    票據者，不得享有票據上之權利。無對價或以不相當之對價取得票據者，不得享
    有優於其前手之權利。」票據法第十三條、第十四條定有明文。而「票據法第十
    四條所謂以惡意取得票據者，不得享有票據上之權利，係指從無權處分人之手，
    受讓票據，於受讓當時有惡意之情形而言，如從有正當處分權人之手，受讓票據
    ，係出於惡意時，亦僅生票據法第十三條但書所規定，票據債務人得以自己與發
    票人或執票人之前手間所存人的抗辯之事由對抗執票人而已，尚不生執票人不得
    享有票據上權利之問題。」，此有最高法院六十七年度台上字第一八六二號判例
    足資參照。上訴人既稱其係將系爭支票借予訴外人丙○○，再由丙○○將之背書
    轉讓，則丙○○轉讓系爭支票即係有權處分，而非無權處分，依前述判例意旨，
    本件並無票據法第十四條之適用問題，核先敘明。
五、上訴外人雖主張丙○○是因向訴外人簡秀鳳借款，故將系爭支票交予簡秀鳳充作
    借款之擔保，惟簡秀鳳原不認識訴外人丙○○，是因丙○○向被上訴人借錢才認
    識，簡秀鳳是依被上訴人之指示才開票（被上訴人之支票）給丙○○，簡秀鳳個
    人並未借錢給丙○○或姿筑公司等情，已據證人簡秀鳳於本院九十一年五月二十
    一日行準備程序時到場證述甚詳，且本院依上訴人之聲請向台北國際商業銀行股
    份有限公司南門分行調閱證人簡秀鳳於八十八年六月至十二月間甲存帳戶之往來
    明細，經該分行覆稱：簡秀鳳於該行並無開立甲存帳戶，此有該分行九十一年六
    月六日北商銀南門（○九一）字第○○○四二號函在卷可憑，足證簡秀鳳個人確
    未開立支票借款予丙○○或姿筑公司，丙○○及姿筑公司應係向被上訴人借款無
    誤。
六、上訴人雖另主張丙○○與姿筑公司對被上訴人之借款債務已經清償，被上訴人已
    不得再行使系爭支票之票據上權利云云。惟被上訴人係在八十九年初取得系爭支
    票，此為上訴人所不爭執，且經證人丙○○於原審九十年九月十一日言詞辯論時
    證述在卷，而上訴人主張丙○○及姿筑公司清償欠款之時間為於八十九年四月
    間將姿筑公司三百五十萬元之股權移轉予被上訴人，抵充三百五十萬元之借款；
    被上訴人於八十九年四月間擔任姿筑公司董事起迄八十九年十一月二十一日止
    ，收取姿筑公司應收帳款二百零三萬六千二百三十五元；丙○○及姿筑公司自
    八十八年十一月間起，至八十九年十一月間止，陸續將收取之客戶支票、匯票及
    現金等合計一百六十七萬七千七百四十八元交付被上訴人。是丙○○交付系爭支
    票予被上訴人時，丙○○及姿筑公司仍有超過一百五十萬元之債務，當無疑義，
    被上訴人取得系爭支票時，既與丙○○及姿筑公司間仍然有債權債務關係存在，
    則被上訴人即非取得票據出於惡意之情形。再者，上訴人與被上訴人間既非票據
    關係之直接前後手，則縱認被上訴人於九十年一月二日提示系爭支票時，丙○○
    及姿筑公司已清償對被上訴人之借款債務，依前揭票據法第十三條規定，上訴人
    乃不得以被上訴人與其前手間所存抗辯事由對抗上訴人。
七、次按「發票人應照支票文義擔保支票之支付。」、「執票人向支票債務人行使追
    索權時，得請求自為付款提示日起之利息。如無約定利率者，依年利六釐計算。
    」票據法第一百二十六條、第一百三十三條定有明文。從而被上訴人請求上訴人
    給付一百五十萬元及自九十年一月二日起至清償日止，按年息百分之六計算之利
    息，即有理由，應予准許。原審為上訴人敗訴之判決，並依職權宣告假執行，核
    無違誤，上訴意旨指摘原判決不當，求予廢棄改判，為無理由，應駁回其上訴。
八、本件判決基礎已臻明確，兩造其餘之攻擊防禦方法及訴訟資料經本院斟酌後，核
    與判決不生影響，無一一論述之必要，併予敘明。
據上論結，本件上訴為無理由，依民事訴訟法第四百三十六條之一第三項、第四百四
十九條第一項、第七十八條，判決如主文。
中　　　華　　　民　　　國　　九十一　　年　　　八　　　月　　二十八　　日
                            臺灣士林地方法院民事第一庭
~B審判長法官　俞慧君
~B法　　　官　蕭錫証
~B法　　　官　許永煌
右為正本係照原本作成。
本判決不得上訴。
中　　　華　　　民　　　國　　九十一　　年　　　八　　　月　　  三十 　 日
~B法院書記官　馮衍燕
